【裁判字號】    97,訴,2131
【裁判日期】    971209
【裁判案由】    給付管理服務費等
【裁判全文】
臺灣臺中地方法院民事判決  97年度訴字第2131號
原      告  臺灣易吉幫股份有限公司
法定代理人  乙○○
訴訟代理人  丙○○
被      告  太廣股份有限公司
法定代理人  丁○○
上列當事人間給付管理服務費等事件，本院於民國97年11月25日
言詞辯論終結，判決如下：
    主    文
被告應給付原告新臺幣柒拾陸萬玖仟肆佰柒拾伍元，及其中新台
幣柒拾肆萬玖仟肆佰柒拾伍元自民國九十七年三月十六日起至清
償日止，按週年利率百分之五計算之利息。
原告其餘之訴駁回。
訴訟費用由被告負擔二分之一，餘由原告負擔。
本判決第一項於原告以新台幣貳拾伍萬陸仟元供擔保後，得假執
行；被告如以新臺幣柒拾陸萬玖仟肆佰柒拾伍元為原告預供擔保
，得免為假執行。
原告其餘假執行之聲請駁回。
    事  實  及  理  由
甲、程序部分：
    按被告於訴之變更或追加無異議，而為本案之言詞辯論者，
    視為同意變更或追加，民事訴訟法第255條第2項定有明文。
    本件原告臺灣易吉幫股份有限公司起訴時原聲明：被告太廣
    建設股份有限公司應給付原告新台幣（下同）74萬9,475元
    ，及民國97年3月16日起至清償日止，按週年利率百分之五
    計算之利息。嗣於97年10月28日言詞辯論時，追加請求給付
    違約金，並變更聲明為：被告應給付原告154萬6,425元，及
    97 年3月16日起至清償日止，按週年利率百分之五計算之利
    息。被告對於原告之追加，無異議而為本案之言詞辯論，揆
    諸前開規定，視為同意原告之追加，原告前揭訴之追加即屬
    合法，合先敘明。
乙、實體部分：
  一、原告方面
    (一)訴之聲明：(1)被告應給付原告154萬6,425元，及其中74萬
      9,475元自97年3月16日起至清償日止，按週年利率百分之
      五計算之利息。(2)願供擔保，請准宣告假執行。
    (二)原告主張略以：原告與被告訂有管理服務契約（以下簡稱
      系爭契約），雙方約定由原告就坐落於新竹縣新豐鄉○○
      路之「綠景莊園社區」，提供社區管理服務，期間自96年
      9月1日起至97年9月1日零時止，於服務期間被告應於次月
      15日前，以現金或即期票據支付前一月份之管理費。詎被
      告自96年12月份起即積欠原告服務費未繳，計欠96 年12
      月份服務費26萬5,650元、97年1月份服務費26萬5,650元
      、97年2月1日起至2月22日止服務費20萬8,725元及96年12
      月份加班費9, 450元，共計74萬9,475元。嗣經原告依系
      爭契約第16條第2款約定之期限催討，仍未獲置理，原告
      乃終止系爭契約，並請求被告給付上揭積欠之服務費及加
      班費；另依系爭契約第16條規定，被告應再給付原告三個
      月服務費違約金共79萬6,95 0元，爰依契約關係提起本件
      訴訟等語。
    (三)原告對被告所為抗辯之陳述：被告確有實質授權訴外人周
      啟瑞使用其名義，執行綠景莊園建案之一切業務。而且，
      原告先前所收受以被告名義簽發之板信商銀台中分行0000
      -000-0000000帳號支票3紙，票號分別為00000000、
      00000000、00000000，被告已承認為其法定代理人丁○○
      親自開戶後，交由周啟瑞使用。
  二、被告方面：
    (一)答辯聲明：(1)原告之訴及假執行之聲請駁回。(2)如受不利
      之判決，請准供擔保免為假執行。
    (二)被告答辯略以：
      (1)訴外人周啟瑞即偉鉅建設股份公司（以下簡稱偉鉅公司
        ）之實際負責人，於93年間告知被告謂：擬於新竹縣新
        豐鄉投資興建「綠景莊園」建案，由於投資金額龐大，
        除其自身之貴築建設公司與晶丞建設公司共同投資外，
        希望部分區域能借用被告公司之名義興建，被告公司法
        定代理人丁○○礙於與周啟瑞為姻親關係遂勉為應允。
        惟綠景莊園建案一切營運細節均由周啟瑞所屬之貴築建
        設公司與晶承建設公司執行，被告並未參與。93年至96
        年間，綠景莊園社區之管理工作均委由新竹建築經理股
        份有限公司公司所投資之新竹保全公司負責。何時更換
        為原告，被告毫無知悉。
      (1)原告簽訂系爭契約前係向訴外人周啟瑞及甲○○（偉鉅
        公司員工）進行簡報，嗣並簽訂系爭契約，惟被告公司
        從未有總裁周啟瑞及員工甲○○，原告與他人簽訂系爭
        契約，如未能收取服務費，亦應以周啟瑞及甲○○為告
        訴對象。
      (3)被告雖將公司名義借給周啟瑞，惟若需以公司名義對外
        為法律行為而需用公司大小章時，須經被告同意方可出
        借，被告從未將公司之印鑑章及負責人章交付周啟瑞，
        非僅與民法第169條之「表見代理」無關，周啟瑞擅自
        偽刻被告印文之行為已構成民法第184條第1項前段之侵
        權行為，被告將依法處置。原告僅憑一紙被告從未簽署
        之系爭契約，要求被告給付，非僅不適法，亦有悖於情
        理。
      (4)被告授權周啟瑞得使用被告公司名義之範圍，僅為綠景
        莊園之起造人。另板信商銀台中分行0000-000-0000000
        帳號支票授權給周啟瑞使用，言明在工程及土地買賣部
        分。
  三、原告主張其與太廣股份有限公司訂有系爭契約，雙方約定
      由原告就坐落於新竹縣新豐鄉○○路之「綠景莊園社區」
      ，提供社區管理服務，期間自96年9月1日起至97年9月1日
      零時止，於服務期間太廣股份有限公司應於次月15日前，
      以現金或即期票據支付前一月份之管理費，惟迄今尚有96
      年12月1日起至97年2月22日止之服務費及加班費共計74萬
      9,475元未付，另依系爭契約第16條約定，原告得請求三
      個月服務費之違約金等情，業據原告提出管理服務契約1
      份、存證信函2份及請款單1份（均影本）為證。被告則以
      前開情詞置辯。故本件所應審究者，厥為：(1)被告授權訴
      外人周啟瑞使用其公司名義之範圍，是否及於簽訂系爭契
      約？系爭契約對被告是否發生效力？(2)原告依契約關係請
      求被告給付管理服務費74 萬25元、加班費9,450元、違約
      金79萬6,950元，及其中74萬9,475元自97年3月16日起至
      清償日止按週年利率百分之五計算之利息，有無理由？
  四、經查，被告既自陳訴外人周啟瑞於93年間，向被告借用該
      公司之名義投資興建「綠景莊園」建案，被告公司法定代
      理人丁○○因與周啟瑞為姻親關係，遂勉為應允，被告並
      開設板信商銀台中分行0000-000-0000000支票存款帳戶授
      權給周啟瑞使用等情，足認被告確有授與周啟瑞代理權，
      得對外使用被告名義從事法律行為。被告雖辯稱：被告授
      權周啟瑞得使用被告公司名義之範圍，僅為綠景莊園之起
      造人，另板信商銀台中分行0000-000-0000000帳號支票授
      權給周啟瑞使用，言明在工程及土地買賣部分云云。惟查
      ：
    (一)被告既同意訴外人周啟瑞使用該公司名義興建綠景莊園社
      區，則周啟瑞就該社區之管理服務工作，以被告公司名義
      與原告簽訂系爭契約，客觀上應係包括在被告授權範圍內
      。另由被告自承93年至96年間，綠景莊園社區之管理工作
      均係委由訴外人新竹保全公司負責一事，益證被告向來對
      於周啟瑞以其名義簽訂管理服務契約，知之甚稔。
    (二)證人即代表被告簽訂系爭契約之偉鉅公司員工甲○○亦到
      庭證稱：伊是從偉鉅公司接到命令，可以使用被告公司之
      名義，伊有權代表被告公司洽談系爭契約等語。
    (三)觀之被告所開設並交由訴外人周啟瑞使用之板信商銀台中
      分行0000-000-0000000支票存款帳戶開戶申請書記載：「
      通訊地址為台中市○○路○段388號11樓之1」、「查丁○
      ○先生從事一般食品買賣，…，毆董看好中市商圈，有意
      在中市從事建築事業，經勸募至本行開設支存戶」等語；
      再徵諸該帳戶交易明細表顯示，該帳戶自93年5月10日開
      戶起至97年5月2日被列為拒絕往來戶期間，往來交易筆數
      繁多，每筆交易金額自數千元至上千萬元不等，此有該帳
      戶開戶申請書及交易明細表附卷可稽，足證被告非僅同意
      訴外人周啟瑞對外使用被告名義，且授權周啟瑞使用被告
      公司及負責人印章，至為灼然。至被告辯稱：該公司授權
      周啟瑞得使用其名義之範圍，僅為綠景莊園之起造人，另
      板信商銀台中分行0000-000-0000000帳號支票授權給周啟
      瑞使用，言明在工程及土地買賣部分，被告從未將公司之
      印鑑章及負責人章交付周啟瑞云云，純屬卸責之詞，不足
      採信。
    (四)按代理權之限制及撤回，不得以之對抗善意第三人，民法
      第107條定有明文。縱認被告確曾限制訴外人周啟瑞得使
      用該公司名義之範圍，依民法第107條規定，被告亦不得
      以之對抗善意之原告。
    (五)綜上，訴外人周啟瑞以被告名義與原告簽訂系爭契約，既
      已取得被告之授權，則依民法第103條第1項所規定「代理
      人於代理權限內，以本人名義所為之意思表示，直接對本
      人發生效力」之規定，系爭契約自對被告發生效力。
    (六)給付有確定期限者，債務人自期限屆滿時起，負遲延責任
      ；遲延之債務，以支付金錢為標的者，債權人得請求依法
      定利率計算之遲延利息；民法第229條第1項、第233條第1
      項前段亦有明文。本件原告對被告之管理服務費債權，依
      系爭契約第8條約定，至遲應於97年3月15日給付，核屬有
      確定期限之給付，被告應自97年3月16日起負遲延責任。
      是原告請求被告給付管理服務費74萬9,475元，及自97 年
      3月16日起，按週年利率百分之五計算之遲延利息，核無
      不合。
  五、查系爭契約第16條第2項約定：甲方（指被告）積欠第8條
      應繳之費用，經乙方（指原告）以書面通知仍未依期限繳
      費者，以違約論，乙方得隨時以書面通知甲方終止本契約
      ，乙方除停止服務撤回留駐人員外，並請求違約賠償三個
      月服務費。本件被告未按期給付管理服務費，經原告二次
      以存證信函限期催討，仍未給付，自屬違約。惟按約定之
      違約金過高者，法院得減至相當之數額，民法第252條定
      有明文。又約定之違約金是否過高，應就一般客觀事實、
      社會經濟情況、當事人所受損害情形，及債務人若能如期
      履行債務時，債權人可得享受之一切利益，以為酌定之標
      準（最高法院49年台上字第807號、51年台上字第19號判
      例參照）。查被告自97年1月16日起，積欠96年12月份之
      管理服務費，經原告於同年2月13日即以存證信函限期於5
      日內給付，嗣因被告未按期給付，原告旋於同年月21日再
      以存證信函通知被告，自同年月22日下午7時起終止系爭
      契約，並撤回所有派駐人員，此有存證信函2份存卷可參
      。本院審酌系爭契約第16條第2項之約定，不論違約情節
      輕重，一律課以三個月服務費之賠償，誠屬過高；而且，
      原告已請求自97年3月16日起至清償日止，按週年利率百
      分之五計算之遲延利息，可彌補其所受損害；再者，系爭
      契約實際上係訴外人周啟瑞所簽訂、執行，被告係因授權
      周啟瑞使用該公司名義而應負責任，若再令被告負擔三個
      月服務費之違約賠償金額，實屬負擔過重；又原告於系爭
      契約終止後，旋即撤出派駐人員，應可適時降低尚未發生
      之成本等一切情狀，認為原告請求三個月管理服務費79萬
      6,950元之違約金顯然過高，應予酌減至2萬元，較為合理
      。
   六、綜上所述，原告依據契約關係，請求被告給付76萬9,475
       元，及其中74萬9,475元自97年3月16日起至清償日止，
       按週年利率百分之五計算之利息部分，尚無不合，應予
       准許，逾此數額之請求即難謂有據，應予駁回。
   七、兩造陳明願供擔保請准宣告假執行或免為假執行，就原
       告勝訴部分，經核無不合，爰分別酌定相當之擔保金額
       准許之；至於原告敗訴部分，其假執行之聲請即失所依
       附，應予駁回。
   八、本件事證已臻明確，兩造其餘主張、陳述及所提之證據
       ，經審酌後於判決結果無影響，無一一論述之必要，附
       此敘明。
丙、據上論結，原告之訴為一部有理由，一部無理由，依民事訴
    訟法第79條、第390條第2項、第392條第2項，判決如主文。
中   華   民   國     97    年      12     月    9    日
                     臺灣臺中地方法院民事第四庭
                              法      官 陳文燦
正本係照原本作成。
如不服本判決，應於送達後廿日內，向本院提出上訴狀並表明上
訴理由，如於本判決宣示後送達前提起上訴者，應於判決送達後
十日內補提上訴理由書（須紨繕本）。
中   華   民   國     97    年      12     月    9    日
                              書  記  官 鄭淑英


司法院資訊處製作；財團法人民間司法改革基金會備份。
